【裁判字號】    98,聲,1490
【裁判日期】    980707
【裁判案由】    聲請定其應執行刑
【裁判全文】
臺灣臺北地方法院刑事裁定              98年度聲字第1490號
聲  請  人  臺灣臺北地方法院檢察署檢察官
受  刑  人  甲○○
上聲請人因受刑人數罪併罰有二裁判以上，聲請定其應執行刑（
98年度執聲字第1081號），本院裁定如下：
    主  文
甲○○所犯如附表所示之罪，應執行有期徒刑拾月，如易科罰金
，以銀元佰元（即新臺幣玖佰元）折算壹日。
    理  由
一、聲請意旨略以：受刑人甲○○因犯詐欺等案件，先後經判決
    確定如附表，應依刑法第53條、第51條第5款定其應執行之
    刑，爰依刑事訴訟法第477條第1項聲請裁定等語。
二、按裁判確定前犯數罪者，併合處罰之；數罪併罰，有二裁判
    以上者，依刑法第51條之規定，定其應執行之刑，刑法第50
    條、第53條分別定有明文。
三、又被告行為後，刑法於民國94年2月2日公布，於95年7月1日
    施行，其中修正第2條、第30條、第41條規定。按行為後法
    律有變更者，適用行為時之法律，但行為後之法律有利於行
    為人者，適用最有利於行為人之法律，現行刑法第2條第1項
    訂有明文。此條規定乃與刑法第1條罪刑法定主義契合，而
    貫徹法律禁止溯及既往原則，係規範行為後法律變更所生新
    舊法律比較適用之準據法，是刑法第2條本身雖經修正，但
    刑法第2條既屬適用法律之準據法，本身尚無比較新舊法之
    問題，應一律適用裁判時之現行刑法第2條規定以決定適用
    之刑罰法律，先予辨明。又以本次刑法修正之比較新舊法，
    應就罪刑有關之共犯、未遂犯、想像競合犯、牽連犯、連續
    犯、結合犯，以及累犯加重、自首減輕暨其他法定加減原因
    （如身分加減）與加減例等一切情形，綜其全部罪刑之結果
    而為比較，最高法院95年5月23日著有95年度第8次刑庭會議
    決議可資參照。經查：
（一）裁判確定前犯數罪，其中一罪在新法施行前者，應依新法
      第2條第1項之規定，適用最有利於行為人之法律。依修正
      前刑法第51條規定：「數罪併罰，分別宣告其罪之刑，依
      左列各款定其應執行者：」其中第5款規定：「宣告多數
      有期徒刑者，於各刑中之最長期以上，各刑合併之刑期以
      下，定其刑期。但不得逾20年。」；修正後刑法第51條第
      5款規定：「宣告多數有期徒刑者，於各刑中之最長期以
      上，各刑合併之刑期以下，定其刑期。但不得逾30年。」
      ，比較結果，修正前刑法較有利於行為人。
（二）次按94年2月2日修正公布，並自95年7月1日施行之刑法施
      行法第3條之1第3項規定：於94年1月7日刑法修正施行前
      犯併合處罰數罪中之一罪，且該數罪均符合第41條第1項
      得易科罰金之規定者，適用90年1月4日修正之刑法第41
      條第2項規定。是依修正前刑法第41條第2項規定，併合處
      罰之數罪均有前項情形，其應執行之刑逾6月者，亦適用
      前項易科罰金之規定，此部分無比較適用之問題。
（三）再刑法第41條修正施行前為：「犯最重本刑為5年以下有
      期徒刑以下之刑之罪，而受6個月以下有期徒刑或拘役之
      宣告，因身體、教育、職業、家庭之關係或其他正當事由
      ，執行顯有困難者，得以1元以上3元以下折算1日，易科
      罰金。但確因不執行所宣告之刑，難收矯正之效，或難以
      維持法秩序者，不在此限。併合處罰之數罪，均有前項情
      形，其應執行之刑逾6月者，亦同」；再於修正施行後為
      「犯最重本刑為5年以下有期徒刑以下之刑之罪，而受6個
      月以下有期徒刑或拘役之宣告者，得以新臺幣1千元、2千
      元或3千元折算1日，易科罰金。」，且修正施行前之易科
      罰金折算標準，依照修正施行前罰金罰鍰提高標準條例第
      2條前段（該條例於98年4月29日已廢止）規定，就其原定
      數額提高為1百倍折算1日，則適用修正施行前之易科罰金
      折算標準，應以銀元3百元折算1日，經折算為新臺幣後，
      以新臺幣9百元折算為1日。經比較上開修正前後之刑法第
      41條規定及易科罰金折算標準，應修正施行前之規定，較
      有利於被告。
（四）綜合上述之比較，揆諸前揭最高法院決議及修正後刑法第
      2條第1項前段、後段規定之「從舊、從輕」原則，自應適
      用被告行為時之法律應適用被告行為時之舊法。
四、本院經審核聲請人檢附之本院95年度簡字第3120號、95年度
    重訴字第86號、97年度訴字第1812號刑事判決書各1份無訛
    後，認聲請人為正當，爰定受刑人應執行刑如主文。
五、爰依刑事訴訟法第477條第1項，刑法第2條第1項前段、第53
    條，修正前刑法第51條第5款、第41條第1項前段、第2項，
    廢止前罰金罰鍰提高標準條例第2條，現行法規所定貨幣單
    位折算新臺幣條例第2條，刑法施行法第3條之1第3項，裁定
    如主文。
中    華    民    國    98    年    7     月    7     日
                  刑事第八庭    法  官  楊蕙芬
以上正本證明與原本無異。
如不服本裁定，應於送達後5日內，向本院提出抗告狀。
                                書記官  馬正道
中    華    民    國    98    年    7     月    10    日
附表：
┌────┬───────┬───────┬───────┐
│編號    │      1       │      2       │      3       │
├────┼───────┼───────┼───────┤
│罪名    │幫助詐欺罪    │連續填製不實會│連續行使偽造私│
│        │              │計憑證罪      │文書罪        │
├────┼───────┼───────┼───────┤
│宣告刑  │有期徒刑6月， │有期徒刑6月， │有期徒刑1年， │
│        │經本院96年度聲│減為有期徒刑3 │減為有期徒刑6 │
│        │減字第410號裁 │月。          │月。          │
│        │定減刑，減為有│              │              │
│        │期徒刑3月。   │              │              │
├────┼───────┼───────┼───────┤
│犯罪日期│94年11月18日  │91年11月至92年│93年1月16日至 │
│        │              │8月間         │93年11月30日  │
├────┼───────┼───────┼───────┤
│偵查案號│臺灣臺北地方法│臺灣臺北地方法│臺灣臺北地方法│
│        │院檢察署95年度│院檢察署94年度│院檢察署97 年 │
│        │偵字第6040號  │發查偵字第22、│度偵字第13612 │
│        │              │39號          │號            │
├─┬──┼───────┼───────┼───────┤
│最│法院│本院          │本院          │本院          │
│後├──┼───────┼───────┼───────┤
│事│案號│95年度簡字第  │95年度重訴字第│97年度訴字第  │
│實│    │3120號        │86號          │1812號        │
│審├──┼───────┼───────┼───────┤
│  │判決│95年10月30日  │97年1月23日   │98年4月10日   │
│  │日期│              │              │              │
├─┼──┼───────┼───────┼───────┤
│確│法院│同上          │同上          │同上          │
│定├──┼───────┼───────┼───────┤
│判│案號│同上          │同上          │同上          │
│決├──┼───────┼───────┼───────┤
│  │確定│95年12月14日  │97年2月25日   │98年5月11日   │
│  │日期│              │              │              │
└─┴──┴───────┴───────┴───────┘


司法院資訊處製作；財團法人民間司法改革基金會備份。
